臺灣高等法院臺南分院刑事裁定
110年度聲再字第100號
聲  請  人  胡昆忠

代  理  人  鄭猷耀律師
            陳廷瑋律師
            吳鎧任律師
上列聲請人因貪污治罪條例案件，對於本院106年度原上訴字第1
5號中華民國108年12月31日確定判決，聲請再審，本院裁定如下
：
    主  文
再審之聲請駁回。
    理  由
一、聲請意旨略以：
㈠、謝政家關於「唐老鴨歡樂世界電子遊戲場」（下稱唐老鴨遊
    藝場）何時盤讓之證述，與登記資料（即再審證據一）相互
    對照後，可見原判決調查不備。證人謝政家證稱，唐老鴨遊
    藝場在101年左右盤的等語，然依唐老鴨遊藝場登記資料，
    設立日期為民國94年11月11日，最後核准變更日期為104年6
    月10日，變更內容為負責人李雪梅變更為謝蕙如，唐老鴨歡
    樂世界電子遊戲場變更為唐老鴨歡樂世界電子遊戲場業，足
    徵謝政家應是在104年間始接手經營唐老鴨遊藝場，並為實
    際負責人，倘如依謝政家所證稱，101年間已經接手，何必
    於104年6月間變更登記名義人為謝蕙如，且依廉政署所附謝
    政家經營之電玩店附表，登記負責人、電話申登人欄位，均
    無李雪梅之人，足認李雪梅並非謝政家之借名登記人，是謝
    政家應是在104年間始接手經營唐老鴨遊藝場。而謝政家既
    是於104年間接手經營唐老鴨遊藝場，即無可能於103年6月2
    5日開始與被告接觸，並交付包庇唐老鴨遊藝場之匯款新臺
    幣（下同）5萬元，且被告已申請於103年12月2日退休，嗣
    延至104年3月2日退休，則被告於103年6月25日第1次與謝政
    家見面，已經告訴謝政家要退休，謝政家明知被告退休在即
    ，即無可能於103年6月25日、104年4月26日、9月16日3度向
    被告行賄。
㈡、參酌證人謝政家、李瑞祥等人之證述，足徵謝政家之證述有
    諸多前後矛盾與不符合，本案排除謝政家有瑕疵之證述後，
    並無證據足認被告有違背職務收受賄賂、詐欺犯行：⒈依李
    瑞祥之證述可知，謝政家之所以委由李瑞祥處理其所經營屏
    東地區電玩店賄款事宜，是因為其所經營之小蝦米電玩於10
    4年4月間遭警查獲，為避免再遭查緝，透過莊育棟認識黃群
    凱，並由黃群凱處理謝政家在屏東地區之電玩店，則謝政家
    既已經委託黃群凱處理，不可能再同時另外行賄被告，況且
    如103年6月25日謝政家已向被告行賄，於104年4月間，小蝦
    米已經遭警查獲，謝政家如何相信被告仍有包庇之能力，而
    於同年月26日再交付10萬賄款與被告。⒉依謝政家證稱，其
    為避免屏東地區電玩店遭查獲，已交由李瑞祥打理相關行賄
    事宜，僅於李瑞祥未處理部分，方由謝政家自行與轄區警員
    接洽，並交付匯款，而唐老鴨遊藝場既已透過李瑞祥認識黃
    群凱，謝政家即無甘冒風險，另於106年4月26日、9月14日
    自行與被告接洽，並交付共20萬元之賄款。⒊依證人謝政家
    之證述，其所用於行賄之資金，均以資訊費用為名目，記載
    於店家月報表內，然唐老鴨遊藝場帳冊內，並無關於資訊費
    用之記載，且謝政家既將行賄費用以資訊費用項目記載於月
    報表，可見其並無可能混合數家店之營收後行賄，並造成帳
    目記載困難。⒋依證人毛民欽、黃世勇之證述，可知謝政家
    與被告早於本件犯行前就認識，且被告並無名片，謝政家亦
    沒有提出被告之名片，顯見其證稱103年6月在唐老鴨遊藝場
    ，被告遞名片希望與謝政家聯絡等情，並非實在。⒌依證人
    林英源之證述，可證被告所言實在，謝政家曾欲送茶葉，遭
    被告拒絕，並無謝政家行賄被告之事。
㈢、綜上，證人謝政家所述不實，原判決未予斟酌，有違刑事訴
    訟法第420條第6款之規定，自得聲請再審等語。
二、刑事訴訟法第420條第1項第6款規定：「有罪判決確定後，
    因發現新事實或新證據，單獨或與先前之證據綜合判斷，足
    認受有罪判決之人應受無罪、免訴、免刑或輕於原判決所認
    罪名之判決者，為受判決人之利益，得聲請再審。」同條第
    3項規定：「第1項第6款之新事實或新證據，指判決確定前
    已存在或成立而未及調查斟酌，及判決確定後始存在或成立
    之事實、證據。」是以，得據為受判決人之利益聲請再審之
    「新事實」、「新證據」，固不以有罪判決確定前已存在或
    成立而未及調查斟酌者為限，其在判決確定後始存在或成立
    之事實、證據，亦屬之（即「新穎性」或「未判斷資料性」
    ）；然此所稱之新事實、新證據，仍須於單獨觀察，或與先
    前之證據綜合判斷後，得以合理相信其足以或相當可能動搖
    原確定之有罪判決，使受有罪判決之人改為無罪、免訴、免
    刑或輕於原判決所認罪名之判決者（即「確實性」或「合理
    相信性」），始足當之。而依此原因聲請再審者，應提出具
    體之新事實或新證據，由法院單獨或綜合案內其他有利與不
    利之全部卷證，予以判斷，而非徒就卷內業已存在之資料，
    對於法院取捨證據之職權行使加以指摘；如提出或主張之新
    事實、新證據，單獨或與先前之證據綜合判斷，倘無法產生
    合理懷疑，不足以動搖原確定判決所認定之事實者，即無准
    予再審之餘地（最高法院110年度台抗字第1506號判決意旨
    參照）。
三、經查：
㈠、被告因違反貪污治罪條例等案件，經臺灣臺南地方法院以105
    年度原訴字第4號判決，認被告犯貪污治罪條例第4條第1項
    第5款、第7條之有調查職務之人員，對於違背職務之行為收
    受賄賂罪，刑法第339條第1項之詐欺取財罪，事證明確，就
    違背職務收賄罪部分，判處有期徒刑11年，褫奪公權4年，
    詐欺取財罪部分，判處有期徒刑1年，並定應執行刑為有期
    徒刑11年1月，褫奪公權4年，上訴後，由本院以106年度原
    上訴第15號案件審理，駁回被告之上訴，被告不服提起第三
    審上訴，經最高法院109年度台上第2312號判決，以上訴違
    背法律上之程式，依刑事訴訟法第395條前段規定，於110年
    3月31日駁回上訴確定，是被告以本院106年度原上訴第15號
    確定判決，向本院聲請再審，核屬正當。
㈡、聲請意旨提出之新證據為臺灣公司情報網查尋結果列印資料
    ，其內容記載略為，唐老鴨遊藝場於104年6月負責人李雪梅
    變更為謝蕙如等情（本院卷第17頁），代理人並聲請傳喚李
    雪梅，以證明唐老鴨遊藝場於104年6月前，實際經營唐老鴨
    遊藝場之人並非謝政家（本院卷第194頁）。然查：商業登
    記負責人與實際負責人不同，乃社會生活經驗所常見，尤以
    特種行業、電子遊藝場業更為頻繁，本件謝政家經營多間遊
    藝場，並藉以非法經營賭博業，業經判刑確定，而謝政家所
    實際經營與本案相關之非法賭博遊藝場，均非以謝政家為登
    記負責人，此有原審卷附之商業登記抄本可憑（原審卷四第
    225-226頁，卷五第35-89頁），本無從以唐老鴨遊藝場登記
    負責人於104年6月前為李雪梅，即認謝政家並非實際經營之
    人，何況，謝政家於原審審理時，曾提出唐老鴨遊藝場104
    年「4月至8月」之帳冊，內容詳載各項支出、收入（原審卷
    四第116-148頁），其中104年「4月、5月」之帳冊，亦包含
    「外送彩金」、「內場台子總表」等賭博相關紀錄，如謝政
    家並非實際經營唐老鴨遊藝場之人，如何提出上開帳冊資料
    ，而謝政家因於唐老鴨遊藝場內經營非法賭博，亦經檢察官
    同案提起公訴，則如謝政家並無在唐老鴨遊藝場內經營非法
    賭博之事實，何需於原審審理中提出上開顯然對自己不利之
    證據資料，徒增自己遭判刑之風險。又果如聲請再審意旨所
    稱，於104年6月變更負責人為謝蕙如之前，謝政家並無實際
    經營唐老鴨遊藝場，實際經營人為李雪梅，則李雪梅更無可
    能將其涉及不法之相關事證提供予謝政家，任由謝政家提出
    於法院。再者，依被告供稱：唐老鴨遊藝場實際負責人為謝
    政家，我跟他碰過2、3次面，我曾經在101年間到唐老鴨遊
    藝場處理案件時，有留下我的手機號碼給店內人員，並告訴
    店員我是轄區警員，如果有發生糾紛或酒後鬧事情況，不用
    透過110報案，謝政家第1次與我聯絡是在103年6月份。104
    年4月21日謝政家約我見面，見面目的是要跟我討論唐老鴨
    遊藝場的營業狀況，碰面後，謝政家坐進我的車內跟我聊天
    ，聊天內容為討論唐老鴨遊藝場店裡的情況，給他管理上的
    建議，我同時告訴他派出所隨時可能會去臨檢，但沒有說詳
    細時間等情（104年12月3日調查站詢問筆錄，偵3卷第228-2
    30頁），則如謝政家並非唐老鴨遊藝場之實際負責人，如何
    透過唐老鴨遊藝場店員取得被告所留之行動電話，又為何被
    告要與謝政家在車內討論唐老鴨遊藝場經營之事，由此可見
    ，聲請意旨上開主張，並未詳細查明原確定判決已存在之證
    據，僅以網路查尋資料作為單一事證，徒為對被告有利之主
    張或解釋，經本院核閱原確定判決之全部卷證後，不論單獨
    或與先前之證據綜合判斷，聲請意旨所提之新證據，無法使
    本院產生合理懷疑，不足以動搖原確定判決所認定之事實，
    其聲請再審並無理由。
㈢、聲請再審理由㈡部分，以謝政家之證述與證人李瑞祥、毛民欽
    、黃世勇、林英源之證述不符，不可採信，指摘原確定判決
    採酌證人謝政家之證詞作為認定被告有罪之依據，有所違誤
    ，然聲請再審程序並非上訴程序，應以合於刑事訴訟法第42
    0條第1向所列各款事由為限，非得就確定判決已經審究之證
    據再為爭執或為有利於被告評價，聲請意旨以原確定判決已
    經調查，且敘明其得心證理由之相關證人證述（原判決第67
    頁以下），於聲請再審事由中，另為不同之解釋或推論，實
    與聲請再審之要件不符。
四、綜上，聲請再審意旨指摘原判決認定事實不當，無非就原判
    決已調查明確並詳予認定之事實再予爭執，而聲請再審意旨
    所提之新證據或證據調查，無論單獨或綜合評價，在客觀上
    均無從令人合理相信足以推翻原判決所確認之事實，或鬆動
    其事實認定之重要基礎，是其聲請再審為無理由，應予駁回
    。
五、應適用之法律：刑事訴訟法第434條第1項。　　　　　　　
中　　華　　民　　國　　110 　年　　9 　　月　　30　　日
                  刑事第一庭    審判長法  官　楊清安
                                      法  官　陳弘能
                                      法　官  蕭于哲
以上正本證明與原本無異。
如不服本裁定，應於收受本裁定後十日內向本院提出抗告狀。
　　　　　                            書記官　徐振玉
中　　華　　民　　國　　110 　年　　9 　　月　　30　　日